【裁判字號】    97,保險,93
【裁判日期】    980810
【裁判案由】    給付保險金
【裁判全文】
臺灣臺北地方法院民事判決              97年度保險字第93號
原      告  己○○
            庚○○
            辛○○
共      同
訴訟代理人  游蕙菁律師
被      告  南山人壽保險股份有限公司
法定代理人  壬○○
訴訟代理人  戊○○
被      告  旺旺友聯產物保險股份有限公司
法定代理人  甲○○
訴訟代理人  乙○○
被      告  國華人壽保險股份有限公司
法定代理人  丙○○
訴訟代理人  丁○○
            魏大千律師
上列當事人間請求給付保險金事件，本院於民國98年7月21日言
詞辯論終結，判決如下：
    主  文
被告南山人壽保險股份有限公司應給付原告己○○新臺幣貳佰零
伍萬參仟柒佰貳拾參元，及自民國九十六年十一月十日起至清償
日止，按週年利率百分之五計算之利息。
被告旺旺友聯產物保險股份有限公司應給付原告己○○、原告庚○○、原告辛○○各新臺幣伍拾陸萬陸仟陸佰陸拾陸元，及自民
國九十六年五月十六日起至清償日止，按週年利率百分之五計算
之利息。
被告國華人壽保險股份有限公司應給付原告己○○、原告庚○○
、原告辛○○各新臺幣壹拾陸萬陸仟陸佰陸拾陸元，及自民國九
十六年六月五日起至清償日止，按週年利率百分之五計算之利息
。
原告庚○○、原告辛○○其餘之訴駁回。
訴訟費用由被告南山人壽保險股份有限公司負擔百分之二十五、
被告旺旺友聯產物保險股份有限公司負擔百分之二十、被告國華
人壽保險股份有限公司負擔百分之六，餘由原告庚○○、原告辛○○負擔。
本判決第一項於原告己○○以新臺幣陸拾捌萬伍仟元供擔保後，
得假執行。但被告以新臺幣貳佰零伍萬參仟柒佰貳拾參元為原告
己○○預供擔保後，得免為假執行。
本判決第二項於原告己○○、原告庚○○、原告辛○○各以新臺
幣壹拾捌萬玖仟元供擔保後，得假執行。但被告各以新臺幣伍拾
陸萬陸仟陸佰陸拾陸元為原告己○○、原告庚○○、原告辛○○
預供擔保後，得免為假執行。
本判決第三項於原告己○○、原告庚○○、原告辛○○各以新臺
幣伍萬陸仟元供擔保後，得假執行。但被告各以新臺幣壹拾陸萬
陸仟陸佰陸拾陸元為原告己○○、原告庚○○、原告辛○○預供
擔保後，得免為假執行。
原告庚○○、原告辛○○其餘假執行之聲請駁回。
    事實及理由
一、程序方面：
  (一)被告旺旺友聯產物保險股份有限公司（下稱旺旺友聯公司）
    法定代理人原為袁睦鄰，嗣於訴訟繫屬後變更為甲○○，變
    更後之法定代理人甲○○於民國97年8月25日提出書狀聲明
    承受訴訟（見卷一第39頁），核無不合，應予准許，合先敘
    明。
  (二)原告辛○○於起訴時為未成年人，嗣於本院審理時已成年，
    於98年6月5日具狀聲明承受訴訟，經核無不合，亦應准許，
    併予敘明。
  (三)按訴狀送達後，原告不得將原訴變更或追加他訴，但擴張或
    減縮應受判決事項之聲明者，不在此限，民事訴訟法第255
    條第1項第3款定有明文。原告起訴時，原係請求被告旺旺友
    聯公司各給付新臺幣（下同）633,333元，及自96年5月15日
    起至清償日止，按年息5％計算之利息。嗣於本院審理中，
    將請求金額減縮為566,666元，及自96年5月16日起至清償日
    止，按年息5％計算之利息，核屬減縮應受判決事項之聲明
    ，揆諸上開規定，應予准許。
二、原告主張：原告己○○係被保險人癸○○之配偶，原告庚○○、辛○○係癸○○之女、子。癸○○生前以自己為被保險
    人分別投保下列保險契約：1.於81年9月22日與被告南山人
    壽保險股份有限公司（下稱南山人壽公司）訂立保單號碼
    Ｚ000000000「新二十年限期繳費增值分紅終身壽險」主約，
    (1)並附加「綜合意外保險附約」（後更名為「南山人壽傷害
    保險附約」），投保金額為1,347,130元，及(2)「個人人身
    意外平安保險保險單基本條款」（後更名為「南山人壽新人
    身意外傷害保險附約」），投保金額為1,220,526元。(3)於
    89年9月22日再加保「南山人壽新人身意外傷害保險附約」
    ，投保金額為3,085,227元。2.於87年2月26日與南山人壽公
    司訂立保單號碼Ｚ000000000「南山康寧終身壽險」主約，並
    於93年2月25日再加保「南山人壽傷害保險附約」，投保金
    額為513,514元。3.於95年2月1日參加由基隆市雕刻業職業
    工會為要保人，其為被保險人，與旺旺友聯公司（原名為友
    聯產物保險股份有限公司，於96年11月19日更名為旺旺友聯
    公司）訂立保單號碼1200字5B GPA10010號「團體傷害保險
    」，約定保險期間自95年2月1日起至96年2月1日零時止，意
    外傷害保險金額為1,700,000元。4.於96年1月1日參加由基
    隆市廣告工程商業同業工會為要保人，其為被保險人，與被
    告國華人壽保險股份有限公司（下稱國華人壽公司）訂立保
    單號碼為KGI-00000000「團體傷害保險」，約定身故保險金
    額為500,000元，保險期間為96年1月1日零時起至96年12月
    31日午夜12時止。嗣癸○○於96年1月19日晚間10時許，在
    其住家基隆市○○路○段4號3樓頂樓陽臺不慎墜落，經送醫
    急救後，因出血性休克死亡，依臺灣基隆地方法院檢察署相
    驗屍體證明書（下稱相驗屍體證明書）所載，癸○○非因病
    死或自然死、亦非自殺或他殺死亡。癸○○自高處墜落之事
    實，顯係意外跌落死亡。伊等為癸○○之法定繼承人，且未
    拋棄繼承，而為上開各系爭保險契約之受益人，乃分別依前
    開各保險契約，於96年2月7日備齊文件向南山人壽公司請求
    給付意外死亡保險金6,161,169元（伊等各應受領2,053,723
    元）、於96年2月12日備齊文件向旺旺友聯公司請求給付意
    外死亡保險金1,700,000元（伊等各應受領566,666元）、於
    96 年2月6日備齊文件向國華人壽公司請求給付意外死亡保
    險金500,000元（伊等各應受領166,666元）。詎南山人壽公
    司、旺旺友聯公司及國華人壽公司分別於96年11月9日、96
    年5月15日及96年6月4日拒絕理賠等語。爰依上開各保險契
    約之法律關係，提起本訴。並聲明：(一)南山人壽公司應各給
    付伊等2,053,723元，及自96年11月10日起至清償日止，按
    年息5％計算之利息。(二)旺旺友聯公司應各給付伊等566,666
    元，及自96年5月16日起至清償日止，按年息5％計算之利息
    。(三)國華人壽公司應各給付伊等166,666元，及自96年6月5
    日起至清償日止，按年息5％計算之利息。(四)願供擔保，請
    准宣告假執行。
三、被告則以：癸○○確實於上揭時間與伊等簽訂上開各保險契
    約，依上開各保險契約約定，被保險人須因遭受非因疾病引
    起之外來突發意外傷害事故，致其身體蒙受傷害而致死亡時
    ，保險人才負有給付保險金之義務，故原告自應就癸○○係
    因遭遇外來突發之意外傷害事故直接且單獨原因而致死亡乙
    節負舉證責任。惟原告先陳稱癸○○係至頂樓陽台曬衣不慎
    摔落，復改稱可能因上4樓澆花，由於鐵門反鎖，乃攀爬招
    牌擬經由3樓窗戶進入客廳，卻不慎失足摔落云云，原告說
    詞反覆，已不足信。且癸○○墜樓之住處陽台位在4樓，陽
    台女兒牆高約105公分，而子○○身高僅147公分，依據經驗
    法則，除非刻意爬上陽台女兒牆，否則不可能摔落。且子○○住家3樓靠近招牌處之窗戶不易開啟，原告前開所述子○○係因鐵門反鎖，乃攀爬招牌擬經由3樓窗戶進入客廳，卻
    不慎失足摔落，顯屬臆測之詞。再者，子○○長期患有憂鬱
    症，並曾有濫用藥物及自殺病史，而本件系爭保險事故經檢
    察官相驗結果，死亡方式亦未確認，可見子○○並非遭遇外
    來突發之意外狀況而墜樓身亡等語，資為抗辯。並聲明：(一)
    原告之訴及假執行之聲請均駁回。(二)如受不利益之判決，願
    提供擔保免為假執行。
四、兩造不爭執與爭執事項：
  (甲)不爭執事項：
  (一)癸○○與南山人壽公司間之保險契約部分：
  1.於81年9月22日訂立保單號碼為Ｚ000000000「新二十年限期
    繳費增值分紅終身壽險（主約）」，附加下列各附約：
  (1)81年9月22日「南山人壽傷害保險附約」（原附約名稱：綜
    合意外保險附約），保險金額為1,347,130元。依該附約約
    定：「在本附約有效期間內，倘被保險人因遭遇外來劇烈意
    外事故，而非任何其他原因除溺斃，或驗屍解剖發現內外傷
    ，而直接且單獨導致身體受到顯現之傷痕或傷口（以上簡稱
    「此等傷害」）則可申請賠償。」、第14條除外條款則約定
    ：「由於下列原因，直接或間接，或因完全或部份之關係而
    導致傷害，本公司不負賠償責任：... (3)不論當時神志是否
    清醒，被保險人自致之傷害或死亡」。（卷一第69、72頁）
    。
  (2)81年9月22日「南山人壽新人身意外傷害保險附約」（原附
    約名稱：個人人身意外平安保險保險單基本條款），保險金
    額為1,220,526元。依該附約第2條約定：「被保險人於本契
    約有效期間內，因遭遇外來突發的意外傷害事故並以此意外
    傷害事故為直接且單獨原因，致其身體蒙受傷害或因而殘廢
    或死亡，依照本契約的約定，給付保險金。」、第14條除外
    責任則約定：「被保險人直接因下列事由致成死亡、殘廢或
    傷害時，本公司不負給付保險金的責任。... 二、要保人、
    被保險人、受益人的故意行為。三、被保險人故意自殺（包
    括自殺未遂）」（卷一第128、131頁）。
  (3)89年9月22日「南山人壽新人身意外傷害保險附約」，保險
    金額為3,085,227元。依該附約第3條約定：「被保家庭成員
    於本契約有效期間內，因遭受意外傷害事故，致其身體蒙受
    傷害而致成重大燒燙傷、殘廢或死亡時，依照本附約的約定
    ，給付保險金。前項所稱意外傷害事故，指非由疾病引起之
    外來突發事故」、第14條除外責任則約定：「被保家庭成員
    直接因下列事由致成死亡、殘廢、重大燒燙傷或傷害時，本
    公司不負給付保險金的責任。... 二、要保人、被保家庭成
    員的故意行為。」（卷一第73-75頁）。
  2.於87年2月26日訂立保險號碼Ｚ000000000「南山康寧終身壽
    險（主約）」，並於93年2月25日加保「南山人壽傷害保險
    附約」，保險金額513,514元。依該附約第2條第2項約定「
    本附約所稱之「意外傷害事故」，是指非由疾病引起之外來
    突發事故。」、第14條除外責任則約定：「被保險人因下列
    原因致成死亡、殘廢、失能、住院治療、施行外科手術或傷
    害時，本公司不負給付保險金的責任。一、要保人、被保險
    人的故意行為。」（卷一第191、193頁）。
  (二)癸○○與旺旺友聯公司間之保險契約部分：
    95年2月1日由基隆市雕刻職業工會為要保人，以雕刻業職業
    工會會員癸○○為被保險人，與被告旺旺友聯產物保險公司
    簽訂保單號碼為1200字5BGPA10010號「團體傷害保險」，保
    險期間自95年2月1日零時起至96年2月1日零時止，約定意外
    傷害保險金額為1,700,000元。依團體傷害保險契約第5條約
    定：「被保險人於本契約有效期間內，因遭受意外傷害事故
    ，致其身體蒙受傷害而致殘廢或死亡時，依照本附約的約定
    ，給付保險金。前項所稱意外傷害事故，指非由疾病引起之
    外來突發事故」、第21條除外責任則約定：「被保險人因下
    列原因致成死亡、殘廢或傷害時，本公司不負給付保險金的
    責任。一、被保險人的故意行為。」（卷二第167、168頁）
    。
  (三)癸○○與國華人壽公司間之保險契約部分：
    96年1月1日由基隆市廣告工程商業同業工會為要保人，以在
    職員工癸○○為被保險人，與國華人壽保險公司訂立保單號
    碼為KGI-031404「團體傷害保險」，約定事故保險金額為
    500,000元，保險期間為96年1月1日零時起至96年12月31日
    午夜12時止。依團體傷害保險契約第5條約定：「被保險人
    於本契約有效期間內，因遭受意外傷害事故，致其身體蒙受
    傷害而致殘廢或死亡時，依照本附約的約定，給付保險金。
    前項所稱意外傷害事故，指非由疾病引起之外來突發事故」
    、第21條除外責任則約定：「被保險人因下列原因致成死亡
    、殘廢或傷害時，本公司不負給付保險金的責任。一、要保
    人、被保險人的故意行為。」（卷一第52、57頁）。
  (四)癸○○於96年1月19日晚間10時許，自住家基隆市○○路○
    段4號3樓頂樓陽台墜落1樓地面，經送醫急救後因出血性休
    克死亡。依相驗屍體證明書所載，被保險人癸○○死亡方式
    不詳，死亡原因為：直接引起死亡之原因：甲、出血性休克
    ，乙、（甲之原因）全身多處骨折及外傷，丙、（乙之原因
    ）高處墜落。
  (五)原告均為癸○○之法定繼承人，且未拋棄繼承。
  (六)原告分別於96年2月6日、96年2月7日及96年2月12日備具文
    件向國華人壽公司、南山人壽公司及旺旺友聯公司，依前開
    保險契約請求給付意外死亡保險金，國華人壽公司則於96年
    6 月4日拒絕理賠、南山人壽公司於96年11月9日拒絕理賠，
    旺旺友聯公司於96年5月15日拒絕理賠。
  (乙)爭執事項：
  (一)被保險人癸○○是否為意外死亡？
  (二)原告請求被告給付保險金，有無理由？如有，金額為何？
五、得心證之理由：
  (一)被保險人癸○○是否為意外死亡？
  1.按傷害保險人於被保險人遭受意外傷害及其所致殘廢或死亡
    時，負給付保險金額之責。前項意外傷害，指非由疾病引起
    之外來突發事故所致者，保險法第131條定有明文。另按意
    外傷害保險乃相對於健康保險，健康保險係承保疾病所致之
    損失；意外傷害保險則在承保意外傷害所致之損失。人之傷
    害或死亡之原因，其一來自內在原因，另一則為外在事故（
    意外事故）。內在原因所致之傷害或死亡，係指被保險人因
    罹犯疾病、細菌感染、器官老化衰竭等身體內部因素所致之
    傷害或死亡；至外來事故（意外事故），則係指內在原因以
    外之一切事故而言，其事故之發生為外來性、偶然性，而不
    可預見，除保險契約另有特約不保之事項外，意外事故均屬
    意外傷害保險所承保之範圍（最高法院92年度台上字第2710
    號判決意指參考）。是所謂「外來、突發」係指意外事故之
    狀況必須該意外事故係外來、突發的，並以此意外傷害事故
    為直接且單獨之原因，致其身體蒙受傷害或因而殘廢或死亡
    時，被保險人或受益人依約請求給付保險金之條件，即屬成
    就。經查，子○○於96年1月19日晚間10時許自其住家基隆
    市○○路○段4號3樓頂樓陽臺墜樓死亡，業經臺灣基隆地方
    法院檢察署檢察官率同法醫、書記官、警方人員至該址勘驗
    ，認定子○○直接引起死亡之原因為出血性休克，有外放相
    驗卷宗可稽，而被告對子○○係因墜樓致出血性休克死亡之
    事實亦不爭執。子○○死亡之直接原因既來自自身以外之事
    故，而非內在所引起，亦非由經年累月積壓而成之自然原因
    所致，雖其墜樓原因不明，惟凡非因自己之意志故意所致之
    突發性傷害或死亡即應屬意外事故，故子○○於96年1月19
    日自其自宅3樓頂樓陽臺墜落死亡，堪認屬外來、突發事故
    ，並以此意外傷害事故為直接且單獨造成子○○死亡之原因
    ，自與上開不爭執事項所列各系爭保險契約約定之要件相符
    。原告主張子○○係因意外而死亡一節，已盡其舉證責任。
    被告辯稱原告未舉證證明癸○○非意外死亡等語，即非可採
    。
  2.又按當事人主張有利於己之事實者，就其事實有舉證之責任
    ，民事訴訟法第277條前段定有明文。次按被保險人或受益
    人僅須證明保險事故之損害業已發生即可，保險人如主張其
    有免責事由，應由保險人負舉證之責（最高法院74年台上字
    第848號判決意旨參照）；保險人抗辯被保險人係自殺死亡
    ，其不負賠償責任云云，自屬主張有利於己之事實，即應由
    其負舉證之責（最高法院91年台上字第2187號判決意旨參照
    ，該院90台上2335號裁定、93台上字第2391號判決意旨亦採
    相同見解）。是本件被告抗辯子○○故意自殺，屬主張有利
    於己之事實，揆諸前揭說明，自應由被告負舉證責任。
  (1)被告抗辯：原告起訴時稱子○○係因至3樓頂樓陽台晾衣服
    而不幸摔落，嗣經被告至現場查看後，發現晾衣服處是在頂
    樓之屋內，復改稱子○○係因至頂樓遭反鎖，乃擬沿陽台旁
    之招牌柱子往下爬，以經由3樓窗戶進入客廳，而不幸摔落
    ，原告說辭前後不一，且3樓近招牌之第1扇窗無法開啟，子
    ○○欲攀爬入內，顯不可能，而子○○如遭反鎖，儘可呼叫
    住家1樓店面內之家人或路人，原告主張顯無法認定子○○
    係遭意外云云，惟查子○○墜樓經過無人親眼目睹，而相驗
    屍體證明書所列子○○之死亡原因為「甲、出血性休克，乙
    、（甲之原因）全身多處骨折及外傷，丙、（乙之原因）高
    處墜落。」，而死亡方式為「不詳」，是以子○○即使非因
    晾衣服或遭反鎖而攀爬招牌時墜樓，亦無法證明其係故意自
    殺墜樓。且論理上，亦不能以「非意外」即「故意自殺」二
    分法認定子○○墜樓之原因是自殺，其間有可能出於子○○
    重大過失，因此只要墜樓非出於子○○之意欲，縱其有跨越
    陽台圍牆之行為，亦不能認其就有自殺之意，並進而自殺。
  (2)被告又辯稱：子○○長期患有憂鬱症，並曾有濫用藥物及自
    殺病史，此與網路報導，罹患憂鬱症患者常有自殺之傾向相
    符云云。查子○○固於92年12月10日因自行服用不明藥物致
    服藥過量而緊急送醫醫治，並經醫師診斷認為有自殺意圖（
    suicide attempt），惟癸○○否認有任何自殺意圖或自殺
    想法（she denied suicide attempt or any suicide idea
    ），有財團法人長庚紀念醫院（基隆）分院急診病歷及會診
    單在卷足稽（卷一第331-334頁）。則癸○○於92年12月10
    日服藥過量是否即係自殺，不無疑義，充其量僅能證明被保
    險人確曾有該等病史紀錄。而被告所提出之網路報導資料，
    無非係關於憂鬱症患者有自殺之可能性，惟並非所有之憂鬱
    症患者均會自殺，且事實上亦有自殺未遂者，在鬼門關走過
    一回後，即發現生命之可貴，而不再動輒輕生者，是縱使癸○○曾有仰藥之紀錄，亦不能證明其會再度想不開而重為同
    樣之選擇。再者，本件事故與過去曾經服用過量藥物情形之
    間，並無任何因果關係，態樣亦完全不相同，足證兩者間並
    無任何牽連，被告以此推論癸○○因此自殺，即非可採。況
    生命無價，好生惡死為人之常情，以故意之行為結束生命者
    ，非屬社會常態，且以故意之行為結束生命者大致會交代後
    事，容易找到蛛絲馬跡或相關證據證明，而本件既始終未發
    現癸○○留有厭世之字據或遺書，尤難據此即認癸○○係因
    罹患憂鬱症而故意跳樓自殺死亡。是被告所提出癸○○長期
    患有憂鬱症、曾有服藥過量、自殺病史及網路報導等抗辯，
    均不足據以證明癸○○在系爭保險事故發生當日係有意輕生
    。
  (3)綜上，被告就其辯稱本件癸○○係自殺死亡之事實，乃上開
    各系爭保險契約所約定之除外條款，為被告用以排除保險契
    約責任所主張，故就此部分事實，被告自應盡舉證責任。且
    參以保險契約之解釋，應本諸保險之本質及機能為探求，並
    應注意誠信原則之適用，倘有疑義時，應為有利於被保險人
    之解釋（保險法第54條第2項參照）。本件癸○○是否故意
    自殺，依法本即應由被告負舉證責任，如尚有疑義，仍應為
    有利於被保險人之解釋，被告即難以除外條款卸免責任。被
    告既未能證明癸○○係故意自殺或其行為具備保險契約所約
    定之保險人免責事由，則被告拒絕給付保險金，即屬無據。
  (二)原告請求被告給付保險金，有無理由？如有，金額為何？
  1.如上述，原告就癸○○係因意外而死亡，已盡其舉證責任。
    被告既未能證明癸○○有上開各系爭保險契約所約定之除外
    責任情事，自應依上開各系爭保險契約約定，負給付保險金
    責任。惟原告依上開各系爭保險契約，請求被告給付保險金
    是否有據，則應視原告是否為受益人而定：
  (1)按保險金額約定於被保險人死亡時給付於其所指定之受益人
    者，其金額不得作為被保險人之遺產。死亡保險契約未指定
    受益人者，其保險金額作為被保險人遺產，保險法第112條
    、第113條分別定有明文。
  (2)經查，癸○○與南山人壽公司間於81年9月22日簽訂之保單
    號碼為Ｚ000000000「新二十年限期繳費增值分紅終身壽險（
    主約）」保險契約，與於87年2月26日簽訂之保險號碼Ｚ0000
    00000「南山康寧終身壽險（主約）」保險契約，均指定其
    配偶即己○○為受益人，有卷附人壽保險要保書2紙足憑（
    卷一第152頁、第228頁）。依上開保險法第112條規定，其
    保險金額不得作為癸○○之遺產，則庚○○、辛○○本於癸○○法定繼承人之身分，請求南山人壽公司給付保險金，洵
    屬無據。又癸○○就上開2保險契約（主約）所附加投保之
    意外傷害給付保險金共計6,166,397元（計算式：1,347,130
    元＋1,220,526元＋3,085,227元＋513,514元＝6,166,397元
    ），則己○○請求南山人壽公司給付保險金2,053,723元，
    自屬有據。
  (3)次查，癸○○與國華人壽公司、旺旺友聯公司間所簽訂之團
    體傷害保險契約，均未指定受益人，有各保險契約在卷可按
    ，並為兩造所不爭執，依上開保險法第113條規定，其保險
    金額作為癸○○之遺產，則己○○、庚○○、辛○○本於癸○○法定繼承人之身分，請求國華人壽公司、旺旺友聯公司
    給付保險金，則屬可採。又癸○○投保國華人壽公司、旺旺
    友聯公司團體傷害保險，約定意外傷害保險金額依序為500,
    000元及1,700,000元，則己○○、庚○○、辛○○分別請求
    國華人壽公司、旺旺友聯公司各給付保險金166,666元、566
    ,666元，亦屬可採。
  2.又按保險人應於要保人或被保險人交齊證明文件後，於約定
    期限內給付賠償金額，無約定期限者，應於接到通知後15日
    內給付之；保險人因可歸責於自己之事由致未在前項規定期
    限內為給付者，應給付遲延利息年利1分，保險法第34條定
    有明文。查前揭各系爭保險契約，除南山人壽公司「新二十
    年限期繳費增值分紅終身壽險」保險契約，未約定給付保險
    金之期限，自應依上開規定外，其餘各系爭保險契約均有與
    上開規定相同之約定，是被告自應於接到通知後15日內給付
    ，而國華人壽公司、南山人壽公司及旺旺友聯公司依序於96
    年2月6日、96年2月7日及96年2月12日接獲原告備具文件，
    請求理賠，為兩造所不爭，國華人壽公司、南山人壽公司及
    旺旺友聯公司至遲應於接到通知後15日即同年2月21日、2月
    22 日及2月27日給付保險金，然迄未給付，自應分別自96年
    2月22日、2月23日、2月28日起負遲延責任。從而，己○○
    依系爭保險契約，請求南山人壽公司應給付自96年11月10日
    起至清償日止，按年息5％計算之利息；己○○、庚○○、
    辛○○分別請求國華人壽公司、旺旺友聯公司96年6月5日起
    、96 年5月16日起，均至清償日止，按年息5％計算之利息
    ，要屬可採。
六、綜上所述，己○○依前揭系爭保險契約，請求南山人壽公司
    給付保險金、己○○、庚○○、辛○○依前揭系爭保險契約
    ，請求國華人壽公司、旺旺友聯公司給付保險金，均屬有據
    ；庚○○、辛○○依前揭系爭保險契約，請求南山人壽公司
    給付保險金，則屬無據。從而，己○○請求南山人壽公司給
    付保險金2,053,723元，及自96年11月10日起至清償日止，
    按年息5％計算之利息；己○○、庚○○、辛○○請求旺旺
    友聯公司各給付保險金566,666元，及自96年5月16日起至清
    償日止，按年息5％計算之利息、請求國華人壽公司各給付
    保險金166,666元，及自96年6月5日起至清償日止，按年息5
    ％計算之利息，為有理由，應予准許。庚○○、辛○○請求
    南山人壽公司給付保險金2,053,723元，為無理由，應予駁
    回。
七、兩造陳明願供擔保，聲請宣告假執行或免為假執行，經核無
    不合，爰分別酌定相當擔保金額准許之。至庚○○、辛○○
    敗訴部分既經駁回，則其假執行之聲請即失所依附，應併予
    駁回。
八、本件事證已臻明確，兩造其餘主張、陳述及證據，於結果之
    判斷均不生影響，爰不一一贅述，附此敘明。
九、結論：本件原告之訴一部有理由，一部無理由，依民事訴訟
    法第79條、第390條第2項、第392條第2項，判決如主文。
中    華    民    國    98    年    8    月    10     日
                  民事第三庭  法  官   魏式瑜
以上正本係照原本作成
如對本判決上訴，須於判決送達後20日內向本院提出上訴狀
中    華    民    國    98    年    8    月     10    日
                              書記官   曾鈺馨


司法院資訊處製作；財團法人民間司法改革基金會備份。
